【裁判字號】    95,上訴,550
【裁判日期】    950427
【裁判案由】    違反槍砲彈藥刀械管制條例
【裁判全文】
臺灣高等法院臺中分院刑事判決         95年度上訴字第550號
上  訴  人
即  被  告  甲○○
選任辯護人  魏早炳  律師
            陳恩民  律師
            魏翠亭  律師
上列上訴人因違反槍砲彈藥刀械管制條例案件，不服臺灣苗栗地
方法院94年度訴字第475號中華民國95年1月4日第一審判決 （起
訴案號：臺灣苗栗地方法院檢察署94年度偵字第1088號），提起
上訴，本院判決如下：
    主  文
上訴駁回。
    事  實
一、甲○○於民國93年10月間某日，在桃園縣楊梅鎮○○路之某
    流動攤販，向不詳姓名之已成年人，以新臺幣（下同）四至
    五千元之代價，購得可擊發子彈具有殺傷力之仿 BERETTA廠
    92FS型半自動手槍製造之玩具手槍更換土造金屬槍管而成之
    改造手槍1枝（含彈匣1個，槍枝管制編號：0000000000號）
    ，竟未經許可而予以持有。甲○○另於94年3月20日上午9時
    許，在苗栗縣頭份鎮重光醫院前，向蕭淞元（由檢察官另案
    偵辦中），購得可擊發具有殺傷力而直徑約9MM之土造子彈8
    顆（送鑑後其中2顆經試射而僅剩彈殼） ，亦未經許可予以
    持有。嗣於94年3月23日晚上7時30分許，經警據報後，循線
    於苗栗縣頭份鎮○○○○道引道路旁查獲，並在甲○○所駕
    駛車牌號碼為JN-900號自用大貨車之駕駛座上方置物盒內，
    扣得上開改造手槍1枝（含彈匣1個，槍枝管制編號：000000
    0000號槍枝）及子彈8顆（送鑑後其中2顆經試射而僅剩彈殼
    ）。
二、案經苗栗縣警察局頭份分局報請臺灣苗栗地方法院檢察署檢
    察官偵查後起訴。
    理  由
一、上揭事實，業據上訴人即被告甲○○（下稱被告）自白不諱
    ，並經證人蕭淞元於警詢時證述明確（被告對上開證人之警
    詢筆錄無意見，依刑事訴訟第159條之5之規定，自有證據能
    力），並有仿BERETTA廠型半自動手槍製造之改造玩具手槍1
    枝（含彈匣1個）及土造子彈8顆 （送鑑後其中2顆經試射而
    僅剩彈殼）扣案可資佐證，而上開槍彈，經送內政部警政署
    刑事警察局鑑定結果，認送鑑改造手槍1枝 （槍枝管制編號
    ：0000000000號） ，由仿BERETTA廠92FS型半自動手槍製造
    之玩具手槍更換土造金屬槍管而成之改造手槍，機械性能良
    好，可擊發適用子彈，認具殺傷力；送鑑子彈 8顆，認均係
    土造子彈，採樣 2顆試射，均可擊發，認均具殺傷力，有該
    局 94年4月7日刑鑑字第0940050623號槍彈鑑定書1份在卷可
    憑。是被告之自白，與事實相符，自堪採信，被告之犯行洵
    堪認定。
二、按未經許可持有槍砲，其持有行為之繼續，係行為之繼續，
    並非狀態之繼續，故一經持有，其犯罪即告成立，但其完結
    ，須繼續至持有行為終了時為止，其間法律縱有變更，因行
    為繼續實施至新法施行後，即應適用新法，尚無行為後法律
    變更可言（最高法院88年度台上字第2968號、75年度台上字
    第3370號判決要旨參照）。查槍砲彈藥刀械管制條例已於94
    年1月26日修正公布，並於同年1月28日生效。而修正前槍砲
    彈藥刀械管制條例第11條第4項規定： 「未經許可，持有、
    寄藏或意圖販賣而陳列第1項所列槍砲者， 處一年以上七年
    以下有期徒刑，併科新臺幣七百萬元以下罰金」，該條第 1
    項規定：「未經許可，製造、販賣或運輸第四條第一項第一
    款所稱其他可發射金屬或子彈具有殺傷力之各式槍砲者，處
    五年以上有期徒刑，併科新臺幣一千萬元以下罰金」，於刪
    除後，與修正前第10條合併修正，移列為修正後同條例第 8
    條第4項及第1項：「未經許可，持有、寄藏或意圖販賣而陳
    列第1項所列槍枝者， 處三年以上十年以下有期徒刑，併科
    新臺幣七百萬元以下罰金」、「未經許可，製造、販賣或運
    輸鋼筆槍、瓦斯槍、麻醉槍、獵槍、空氣槍或第四條第一項
    第1 款所定其他可發射金屬或子彈具有殺傷力之各式槍砲者
    ，處無期徒刑或五年以上有期徒刑，併科新台幣一千萬元以
    下罰金」。本案被告持有改造槍枝之行為，雖發生在94年 1
    月28日以前之93年10月間，然其持有改造槍枝持續至94年 1
    月28日新法實施以後之 94年3月23日，揆諸上開說明，自應
    適用新修正之槍砲彈藥刀械管制條例第8條第4項規定之罪，
    不生新舊法比較之問題。檢察官認被告係犯修正前槍砲彈藥
    刀械管制條例第11條第4 項規定之罪，自有未洽。另被告未
    經許可，持有子彈部分，因法律並未修正，亦無新舊法比較
    適用之問題，應係犯槍砲彈藥刀械管制條例第12條第4 項之
    未經許可持有子彈罪。被告所犯上開 2罪，犯意各別，犯罪
    構成要件互殊，應予分論併罰。原審審理結果，認被告犯上
    述之罪，依槍砲彈藥刀械管制條例第8條第4項、第12條第 4
    項、刑法第11條前段、第42條第2項、第51條第5款、第7 款
    、第38條第1項第1款、罰金罰鍰提高標準條例第2 條之規定
    ，審酌被告犯罪之動機、目的、手段、智識程度、犯罪所生
    之危險、犯罪後坦承犯行等一切情狀，就被告所犯持有改造
    槍枝罪及持有子彈罪，分別判處如原判決主文所示之刑，復
    就併科罰金部分諭知易服勞役之折算標準，並定其應執行之
    刑，另就扣案之仿 BERETTA廠92FS型半自動手槍製造之玩具
    手槍更換土造金屬槍管而成之改造手槍1枝（含彈匣1個，槍
    枝管制編號：0000000000號） 、土造子彈6顆依法宣告沒收
    ，並敘明扣案之土造子彈8顆中之2顆，因在鑑驗時經試射後
    僅剩彈殼，已不具子彈之構造及性能，非屬違禁物，無庸宣
    告沒收，經核其認事用法及量刑，均為妥適。被告上訴意旨
    雖稱：伊自警詢、偵查及原審審理中，對於犯罪事實均已坦
    承不諱，犯後態度良好、具有悛悔之心，而伊家中上有年逾
    六旬且患有重病之父親，下有尚在小學就讀之幼子，以及甫
    結婚尚無工作權之大陸籍妻子，亟需伊賺錢扶養，又伊新購
    房屋，向銀行貸款數百萬元，另有信貸及卡債二百餘萬元，
    更須伊按月分期繳納，倘伊入監執行，後果不堪設想，足見
    伊犯罪之情狀顯可憫恕，且伊從事大貨車司機，工作認真，
    經此教訓，絕無自毀前程再犯之虞，請依刑法第59條之規定
    減輕其刑，並從輕量刑，予以伊緩刑之寬典云云，並提出診
    斷證明書、結婚證書影本、戶籍謄本、貸款明細表影本及員
    工職務證明書影本各 1件為證。然按刑法第59條之酌量減輕
    其刑，必於犯罪之情狀，在客觀上足以引起一般同情，認為
    即予宣告法定低度刑期，猶嫌過重者，始有其適用（最高法
    院51年度台上字第899號判例要旨參照） 。又適用該條文酌
    量減輕其刑時，雖不排除審酌同法第57條各款所列之事由，
    惟其程度應達於足以引起同情，確可憫恕者，方屬相當（最
    高法院88年度台上字第4171號判決參照）。查被告持有上開
    改造槍枝1枝及子彈8發，已嚴重危害民眾生命、身體及財產
    之安全，其雖已坦承不諱，然係犯後態度之問題，屬刑法第
    57條科刑審酌之情狀，並未足以達到引起同情，確可憫恕之
    情。另被告雖有正當職業，與家中有年邁重病之父親、年幼
    之子女、甫結婚尚無工作權之大陸籍妻子需其照顧及扶養，
    及其負債需按月分期繳納之情形，亦難認此情在客觀上足以
    引起一般同情。足見被告上開犯罪之情狀，均不符合刑法第
    59條所規定「犯罪之情狀顯可憫恕」之情形，自無法依上開
    規定減輕其刑而量處至二年以下有期徒刑。既無法量處有期
    徒刑二年以下，自不符合緩刑之規定。是被告執前詞而上訴
    ，為無理由，應予駁回。
據上論結，應依刑事訴訟法第368條，判決如主文。
本案經檢察官乙○○到庭執行職務。
中    華    民    國    95    年    4     月    27    日
              刑事第八庭  審判長法  官  羅  得  村
                                法  官  劉  榮  服
                                法  官  巫  政  松
上列正本證明與原本無異。
如不服本判決應於收受送達後十日內向本院提出上訴書狀，其未
敘述上訴之理由者並得於提起上訴後十日內向本院補提理由書（
均須按他造當事人之人數附繕本）。
                                書記官  陳  妙  瑋
中    華    民    國    95    年    4     月    28    日
附錄本判決論罪科刑法條：
槍砲彈藥刀械管制條例第8條：
未經許可，製造、販賣或運輸鋼筆槍、瓦斯槍、麻醉槍、獵槍、
空氣槍或第四條第一項第一款所定其他可發射金屬或子彈具有殺
傷力之各式槍砲者，處無期徒刑或五年以上有期徒刑，併科新臺
幣一千萬元以下罰金。
未經許可，轉讓、出租或出借前項所列槍枝者，處五年以上有期
徒刑，併科新臺幣一千萬元以下罰金。
意圖供自己或他人犯罪之用，而犯前二項之罪者，處無期徒刑或
七年以上有期徒刑，併科新臺幣一千萬元以下罰金。
未經許可，持有、寄藏或意圖販賣而陳列第一項所列槍枝者，處
三年以上十年以下有期徒刑，併科新臺幣七百萬元以下罰金。
第一項至第三項之未遂犯罰之。
槍砲彈藥刀械管制條例第12條：
未經許可，製造、販賣或運輸子彈者，處一年以上七年以下有期
徒刑，併科新台幣五百萬元以下罰金。
未經許可，轉讓、出租或出借子彈者，處六月以上五年以下有期
徒刑，併科新台幣三百萬元以下罰金。
意圖供自己或他人犯罪之用，而犯前二項之罪者，處三年以上十
年以下有期徒刑，併科新台幣七百萬元以下罰金。
未經許可，持有、寄藏或意圖販賣而陳列子彈者，處五年以下有
期徒刑，併科新台幣三百萬元以下罰金。
第一項至第三項之未遂犯罰之。
                                                      Ｒ


司法院資訊處製作；財團法人民間司法改革基金會備份。
